臺灣高雄地方法院民事判決
110年度訴字第1251號
原      告  聯邦商業銀行股份有限公司


法定代理人  林鴻聯  
訴訟代理人  郭雅慧  
            黃靜美  
            柯易賢  
被      告  戴睿慶  
兼訴訟代理  
人          戴秉富

上列當事人間請求塗銷所有權移轉登記等事件，本院於民國111
年3月23日言詞辯論終結，判決如下：
    主      文
一、被告間就坐落高雄市○○區○○○段○○○○地號土地（權利範圍二
    分之一），於民國一○五年一月五日所為之贈與行為，及於
    民國一○五年一月十三日所為之所有權移轉登記行為，均應
    予撤銷。
二、被告戴睿慶應將前項土地，於民國一○五年一月十三日以贈
    與為原因之所有權移轉登記予以塗銷。
三、訴訟費用由被告負擔。 
    事實及理由
一、原告主張：被告戴秉富於民國91年12月3日向原告申辦信用
    卡（下稱系爭信用卡），然未依約繳款，尚積欠原告本金新
    臺幣（下同）26萬2,908元及遲延利息未清償（下稱系爭消
    費款債權），業經原告提起給付簽帳卡消費款訴訟，經本院
    109年度鳳簡字第105號受理並判決戴秉富應給付原告27萬1,
    791元，及其中26萬2,908元自103年10月16日起至104年8月3
    1日止，按週年利率19.99％計算之利息，另自104年9月1日起
    至清償日止，按週年利率15％計算之利息確定（下稱另案確
    定判決），計至110年4月8日止，戴秉富尚積欠原告54萬2,0
    14元(本金26萬2,908元、利息27萬6,126元、訴訟費用2,980
    元)，原告嗣執另案確定判決聲請執行然執行無果，已取得
    本院110年度司執字第23660號債權憑證。原告嗣於110年3月
    29日得知，戴秉富於105年1月13日將其所有高雄市○○區○○○
    段0000地號土地（權利範圍2分之1，下稱系爭土地），以贈
    與為登記原因，移轉所有權與其子即被告戴睿慶後，致戴秉
    富無財產可供執行，被告間所為之無償行為顯已侵害原告債
    權之實現，原告自得請求撤銷被告間就系爭土地之贈與行為
    及就系爭土地所為所有權移轉登記物權行為，並請求戴睿慶
    塗銷所有權移轉登記。為此，爰依民法第244條第1項、第4
    項前段規定提起本訴。並聲明： ㈠被告間就系爭土地於105
    年1月5日所為之贈與債權行為及105年1月13日所為所有權移
    轉登記之物權行為，均應予撤銷。㈡戴睿慶應將系爭土地，
    於105年1月13日以贈與為原因之所有權移轉登記予以塗銷。
二、被告均以：被告間確於105年1月5日成立系爭土地贈與契約
    ，並於105年1月13日以贈與為登記原因移轉登記予戴睿慶。
    然原告主張之系爭消費款債權，實係戴秉富遭訴外人林宜沛
    盜刷系爭信用卡所生，並非戴秉富積欠原告之債務。又戴秉
    富早於105年1月13日即贈與系爭土地予戴睿慶，原告遲至11
    0年間始提起本訴已逾1年除斥期間等語資為抗辯。並聲明：
    原告之訴駁回。　　
三、兩造不爭執事項　　
　㈠戴秉富與戴睿慶於105年1月5日成立系爭土地之贈與契約，並
    於105年1月13日以贈與為登記原因，將系爭土地移轉登記予
    戴睿慶。
  ㈡戴秉富於91年12月3日有向原告申請信用卡。　
四、本院得心證之理由
  ㈠原告依民法第244 條第1項規定提起本件撤銷詐害債權訴訟，
    未逾1 年除斥期間：
　　按民法第244 條之撤銷權，自債權人知有撤銷原因時起，1
    年間不行使，或自行為時起，經過10年而消滅，民法第245
    條定有明文。經查，原告係於110年4月8日提起本訴，有民
    事起訴狀收狀章可參【本院110年度鳳簡字第438號卷（下稱
    鳳簡卷）第9頁】，原告主張其係於110年3月29日因調閱系
    爭土地地政電子謄本始知系爭土地移轉事宜，提起本訴未逾
    民法第245條規定除斥期間等情，核與系爭土地地政電子謄
    本申請紀錄所示內容相符（鳳簡卷第59頁），堪以採信，被
    告抗辯原告提起本訴已逾民法第245條規定除斥期間，即非
    有據。
　㈡原告依據民法第244 條第1 項規定訴請撤銷被告間就系爭土
    地之贈與債權行為及所有權移轉登記之物權行為，並依同條
    第4 項前段規定請求戴睿慶就系爭土地之所有權移轉登記予
    以塗銷，是否有理由？
　⒈按債務人所為之無償行為，有害及債權者，債權人得聲請法
    院撤銷之；債權人依第1項或第2項之規定聲請法院撤銷時，
    得並聲請命受益人或轉得人回復原狀，民法第244條第1項及
    第4項定有明文。債權人依上開規定行使撤銷權，以其債權
    於債務人為詐害行為時，業已存在者為限；所謂害及債權，
    乃指債務人之行為，致積極的減少財產，或消極的增加債務
    ，因而使債權不能獲得清償之情形（最高法院108年度台上
    字第2272號民事判決意旨參照）。又債權人得依民法第244
    條規定行使撤銷權，以其債權於債務人為詐害行為時，業已
    存在者為限，若債務人為詐害行為時，其債權尚未發生，自
    不許其時尚非債權人之人，於嗣後取得債權時，溯及的行使
    撤銷權（最高法院62年度台上字第2609號判決參照）。末按
    確定判決所生之既判力，除當事人就確定終局判決經裁判之
    訴訟標的法律關係，不得更行起訴或為相反之主張外，法院
    亦不得為與確定判決意旨相反之裁判。否則將使同一紛爭再
    燃，即無以維持法之安定，及保障當事人權利、維護私法秩
    序，無法達成裁判之強制性、終局性解決紛爭之目的（最高
    法院93年度台上字第1432號判決意旨參照）。
　⒉原告主張另案確定判決業已認定其對戴秉富享有系爭消費款
    債權，且依另案確定判決，計至105年1月13日止即被告間移
    轉系爭土地之日，原告對戴秉富已享有系爭消費款債權本金
    26萬2,908元，及遲延利息4萬6,076元、1萬4,586元（前者
    為自103年10月16日起至104年8月31日止，按週年利率19.99
    ％計算，後者為自104年9月1日起至105年1月13日止，按週年
    利率15％計算），戴秉富贈與系爭土地後已無力清償，被告
    間所為無償贈與行為害於原告所有系爭消費款債權，得聲請
    法院撤銷等語【本院110年訴字第1251號卷（下稱本院卷）
    第95頁、第107頁】，並提出另案確定判決、系爭債權憑證
    、戴秉富綜合所得稅資料清單及債權額計算書為證（鳳簡卷
    第13頁、本院卷第23頁至第31頁、第107頁），戴秉富雖不
    爭執有於上揭時間將系爭土地贈與戴瑞慶，然以前詞抗辯系
    爭信用卡係遭盜刷，原告對其自不享有系爭消費借款債權等
    語。
  ⒊原告對戴秉富享有系爭消費款債權：
　　查原告前以戴秉富向其申辦系爭信用卡，自103年3月18日後
    未依約繳款清償，依據系爭消費款債權，起訴請求戴秉富給
    付原告27萬1,791元，及其中26萬2,908元自103年10月16日
    起至104年8月31日止，按週年利率19.99％計算之利息，另自
    104年9月1日起至清償日止，按週年利率15％計算之利息，經
    本院以另案確定判決受理，戴秉富於訴訟中同以系爭信用卡
    為遭林宜沛盜刷為辯，該案最終以戴秉富辯稱系爭信用卡遭
    人盜刷乙節與卷證資料相悖，尚難採信為由，判決原告全部
    勝訴，戴秉富應給付原告如聲明所示金額確定等情，業經本
    院調閱另案確定判決卷證核閱無訛，並有另案確定判決在卷
    可憑（本院卷第23頁至第26頁）。揆諸上揭說明，本院應受
    另案確定判決既判力拘束，不得為與另案確定判決意旨相反
    之裁判，應認原告對戴秉富享有系爭消費款債權，故原告主
    張其對被告具系爭消費款債權乙節，堪以採信。被告仍以系
    爭信用卡遭林宜沛盜刷等情否認系爭消費款債權存在一節，
    即難認無據。
　⒋被告間所為系爭土地移轉已侵害原告所有系爭消費款債權：
　　被告間為上開物權移轉行為時，原告主張之系爭消費款債權
    已發生，業如前述，而戴秉富不爭執其贈與移轉系爭土地予
    戴睿慶時，財力並不足以清償所有系爭消費款債權等情（本
    院卷第148頁），是被告間就系爭土地所為之無償贈與行為
    ，顯已損害原告債權。原告主張被告間所為系爭土地移轉行
    為已侵害原告所有系爭消費款債權乙節，即屬有據。
  ⒌從而，原告對戴秉富享有系爭消費款債權，被告間所為系爭
    土地移轉已侵害原告所有系爭消費款債權，原告基於債權人
    之地位，主張行使民法第244條第1項之撤銷權，請求撤銷被
    告間就系爭土地以贈與為名義所為之債權行為及所有權移轉
    登記物權行為，並依同條第4項規定請求命戴睿慶將系爭土
    地所有權移轉登記予以塗銷，自屬有據。
五、綜上所述，原告依民法第244條第1 項及第4 項前段規定，
    請求撤銷被告間就系爭土地於105年1月5日所為之贈與債權
    行為及105年1月13日所為所有權移轉登記之物權行為，及戴
    睿慶應將系爭土地於105年1月13日以贈與為原因之所有權移
    轉登記予以塗銷，均有理由，應予准許。
六、本件事證已明，兩造其餘攻擊防禦方法，經核與判決結論均
    不生影響，爰不逐一論述，附帶敘明。 
七、訴訟費用負擔之依據：民事訴訟法第78條、第85條第1 項。
     　　　　
中　　華　　民　　國　　111 　年　　3 　　月　　31  　日
                民事第三庭審判長法　官 高瑞聰
　　　　　　　　                法  官 黃姿育
　　　　　　　　                法  官 林家伃
以上正本係照原本作成。
如對本判決上訴，須於判決送達後20日內向本院提出上訴狀。如
委任律師提起上訴者，應一併繳納上訴審裁判費。
中　　華　　民　　國　　111 　年　　4 　　月　　1 　　日
                                書記官 陳郁惠